【裁判字號】    96,再更(一),1
【裁判日期】    980522
【裁判案由】    損害賠償
【裁判全文】
臺灣高等法院花蓮分院民事判決       96年度再更(一)字第1號
再審原告    賈孝遠即賈孝遠建築師事務所
                        3樓之.
訴訟代理人  張靜律師
再審被告    台灣武陵監獄即台灣台東戒治所
                        號
法定代理人  甲○○
上列當事人間請求損害賠償事件，再審原告對於中華民國94年8
月9日本院93年度上字第37號確定判決提起再審，經最高法院發
回更審，本院判決如下：
    主  文
再審之訴駁回。
再審及發回前第三審訴訟費用由再審原告負擔。
    事  實  及  理  由
一、再審原告起訴主張：
（一）兩造所定契約標題雖名為「臺灣武陵監獄擴建工程委託規
      劃、設計、監造契約書」，而有「委託」契約字樣，惟系
      爭契約實為一承攬契約，依系爭契約第4條之付款辦法記
      載，其中勘測規劃加詳細設計占55%，而二者都須「一方
      為他方完成一定之工作他方俟工作完成給付報酬」而有一
      定工作物之交付，此即承攬非委任，且依預算總表或合約
      總表之數額，更可證明係承攬契約，原確定判決認係委任
      契約，適用法規即顯有錯誤。
（二）且再審被告在前確定判決起訴之請求權基礎為不完全給付
      中之瑕疵給付，係屬可補正之事項，再審被告並未依民法
      第229條規定催告補正，原確定判決疏未注意適用民法第
      227、229條之規定，而判決再審被告勝訴，適用法規顯有
      錯誤。
（三）因認原確定判決有民事訴訟法第496條第1項第1款規定之
      事由，爰對之提起再審之訴。並聲明：臺灣高等法院花蓮
      分院93年度上字第37號確定判決廢棄，再審被告在前程序
      之訴駁回。再審及前程序訴訟費用均由再審被告負擔。
二、再審被告則以：
（一）再審被告起訴時之請求權基礎係系爭契約第5條中段、第8
      條第2款及民法第544條之規定，而損害賠償之相關條文為
      民法第213條及第215條之規定，非再審原告主張之民法第
      277條不完全給付。
（二）再審原告於上開已確定案件中業已主張曾向再審被告提出
      塗防火漆回復原狀之建議，所提之主張均未為原確定判決
      採認，且原確定判決亦已所負損害賠償責任部分詳為論述
      ，並無適用法規顯有錯誤之情事等語，資為抗辯，並聲明
      ：再審之訴駁回。
三、再審被告法定代理人業於96年7月30日變更，有法務部96年7
    月26日法令字第0961302988號函在卷可佐，再審被告聲明承
    受訴訟，應予淮許。
四、經查：
（一）本件再審被告原起訴主張再審原告受委任擴建工程規劃、
      設計及監造工作，因再審原告設計上之缺失導致再審被告
      受有損害，因依契約約定請求再審原告賠償損害，臺灣臺
      東地方法院以91年度訴字第95號判決准許再審被告之請求
      ，再審被告提起上訴後，經本院以93年度上字第37號判決
      駁回再審原告之上訴，再審原告不服，經向最高法院提起
      上訴，為最高法院以94年度台上字第2189號駁回再審原告
      之上訴而確定。再審原告則以兩造間契約關係為承攬關係
      ，不應適用委任契約之規定，且再審被告在前確定判決起
      訴之請求權基礎應為不完全給付中之瑕疵給付，並屬於可
      補正之事項，再審被告並未通知補正，原確定判決疏未注
      意適用民法第227條之規定判決再審被告勝訴，適用法規
      顯有錯誤，故依民事訴訟法第496條第1項第1款之規定提
      起本件再審之訴。
（二）按確定判決適用法規顯有錯誤者，得以再審之訴對之聲明
      不服，民事訴訟法第496條第1項第1款固定有明文。惟所
      謂「適用法規顯有錯誤」，係指確定判決所適用之法規顯
      然不合法律之規定，或與司法院尚有效之大法官會議之解
      釋，或最高法院尚有效之判例顯然違反者而言，不包括認
      定事實錯誤、取捨證據失當、判決不備理由及在學說上諸
      說併存致發生法律上見解歧異等情形在內（最高法院60年
      台再字第170號、57年台上字第1091號判例及89年台抗字
      第491號、90年台再字第27號判決意旨參照）。
（三）本件再審原告主張確定判決適用法規顯有錯誤，雖詳為論
      述本件係承攬非委任關係，且與不完全給付法律規定間之
      關係，惟查本件再審被告請求再審原告賠償損害之依據為
      兩造所定之契約及民法第544條之規定，原確定判決亦就
      兩造間所訂立之契約係屬委任契約詳為論述，確定判決亦
      依該項請求權基礎存否進行判斷，並無適用法規顯有錯誤
      之情形。
（四）況再審原告於確定判決審理期間既未曾提出再審被告應先
      行通知補正之抗辯，則依民事訴訟法第276條之規定，已
      發生失權效果，其於原確定案件中已不得再行主張，自不
      得據為再審事由甚明。又不完全給付中瑕疵給付是否屬可
      補正瑕疵，亦須依證據所呈現之事實狀況加以認定，並非
      法律適用上之問題，自無法認定原確定判決適用法規有何
      顯有錯誤之處。
（五）本件原確定判決理由項下既已敘明兩造間所訂契約係屬委
      任而非承攬關係之依據，並依委任關係認定再審原告就其
      專業應對系爭工程應為合乎法令規定之規劃、設計等語，
      核無適用法規顯有錯誤可言。再審原告以原確定判決認定
      兩造間契約關係為委任非承攬，且未通知補正作為再審之
      事由，顯與民事訴訟法第496條第1項第1款「適用法規顯
      有錯誤」之規定不符。
四、綜上所述，再審原告所主張之理由，尚難認原確定判決適用
    法規有何顯有錯誤之再審事由，再審原告提起再審之訴顯無
    理由。本院前雖訂言詞辯論期日，惟兩造均未到庭，經本院
    再次審酌結果，認無行言詞辯論之必要，爰不經言詞辯論，
    逕行判決。
五、據上論結，本件再審之訴為無理由，依民事訴訟法第78條、
    第502條第2項，判決如主文。
中    華    民    國    98    年    5     月    22    日
                    民事庭審判長法  官 何方興
                                法  官 林德盛
                                法  官 王紋瑩
以上正本係照原本作成。
如不服本判決，應於收受送達後20日內向本院提出上訴書狀，其
未表明上訴理由者，應於提出上訴後20日內向本院補提理由書狀
（均須按他造當事人之人數附繕本）。上訴時應提出委任律師或
具有律師資格之人之委任狀；委任有律師資格者，另應附具律師
及格證書及釋明委任人與受任人有民事訴訟法第466條之1第1項
但書或第2項（詳附註）所定關係之釋明文書影本。
附註：
民事訴訟法第466 條之1(第1項、第2項)
對於第二審判決上訴，上訴人應委任律師為訴訟代理人。但上訴
人或其法定代理人具有律師資格者，不在此限。
上訴人之配偶、三親等內之血親、二親等內之姻親，或上訴人為
法人、中央或地方機關時，其所屬專任人員具有律師資格並經法
院認為適當者，亦得為第三審訴訟代理人。
中    華    民    國    98    年    5     月    22    日
                                書記官 李芸宜


司法院資訊處製作；財團法人民間司法改革基金會備份。
